臺灣高等法院刑事判決　　　　　　　　　　　　　　九十年度上訴字第三八八八號
　　上　訴　人　臺灣板橋地方法院檢察署檢察官
　　被　　　告　乙○○
　　指定辯護人　本院甲○辯護人
右上訴人因被告殺人未遂案件，不服臺灣板橋地方法院九十年度訴字第八八九號，中
華民國九十年十月二十五日第一審判決（起訴案號：臺灣板橋地方法院檢察署九十年
度偵字第七四五八號）提起上訴，本院判決如左：
    主  文
原判決撤銷。
乙○○傷害人之身體，累犯，處有期徒刑壹年。扣案之機車大鎖壹只沒收。
    事  實
一、乙○○於民國七十九年間，因違反懲治盜匪條例案件，經台灣板橋地方法院以七
    十九年度訴字第一三０五號判處有期徒刑八年確定，嗣於八十三年二月六日因縮
    短刑期假釋出監〔假釋縮刑期滿日為八十七年八月三十一日〕，在有期徒刑餘刑
    期內未經撤銷假釋，其未執行之刑，以已執行論，未見悛悔。復於九十年四月十
    四日下午（起訴書誤繕為四月十四日晚上），在台北縣新莊市○○路一八二巷二
    號「四維公園」內，與丙○○、丁○○等人一起飲酒聊天，迄當晚十九時許（起
    訴書誤繕為十九時三十分許），丙○○要求乙○○再去買酒，遭乙○○拒絕，進
    而與乙○○發生口角，詎乙○○酒後（未至精神耗弱程度）竟基於傷害人身體之
    犯意，以右手順手從其機車上拔下其所有之機車大鎖一只，朝丙○○之頭部敲擊
    五、六下，致丙○○受有頭部多處裂傷共二十公分及頭皮下血腫等傷害。丁○○
    見狀上前勸阻，亦遭乙○○右手持前開機車大鎖敲擊頭部右側及後側五、六下（
    傷害部分未具告訴），嗣於同日十九時零七分許，路人以電話向台北縣警察局勤
    務指揮中心報案稱：有人在上址打架，現場並有人受傷，需要救護車等語，經勤
    務指揮中心通知新莊分局光華派出所派員前往處理及救護車到場，經警於同日十
    九時零九分許抵達上址，將丙○○送財團法人長庚紀念醫院緊急救治，而乙○○
    則於行兇後逃離現場，並於同日二十時許騎乘機車擬折返「四維公園」察看究竟
    時，在新莊市○○路一五二巷三一號前，為警逮捕到案，並扣得其所有供犯罪所
    用之前開機車大鎖一只。
二、案經丙○○訴由臺北縣警察局新莊分局報請臺灣板橋地方法院檢察署檢察官偵查
    起訴。
    理  由
一、右揭持機車大鎖敲傷告訴人丙○○之事實，業據被告乙○○迭於警訊、偵查、原
    審、本院調查時自白不諱，核與告訴人丙○○指訴之情節相符，並經證人丁○○
    於警方調查時證稱：伊因乙○○與丙○○發生口角衝突，乃勸他們不要吵，反遭
    乙○○持機車大鎖打傷頭部等語（見偵查卷第六頁反面）屬實，復有告訴人丙○○受傷之照片四張（見偵查卷第十四頁、第十五頁）、長庚紀念醫院病歷摘要（
    偵查卷第十二頁）、就醫證明書（偵查卷第十三頁）、贓證物品清單（偵查卷第
    十九頁）、財團法人長庚紀念醫院九十年七月十六日長庚院法字第０六四一號
    函所附丙○○病歷影本（原審卷第三十頁至第四一頁）、台北縣警察局九十年十
    二月十八日九十北縣警勤字第五八一六五號函所附勤務指揮中心受理各類案件記
    錄單、財團法人長庚紀念醫院九十年十二月二十日長庚院法字第一一七八號函
    在卷及機車大鎖一只扣案可稽。
二、雖被告自白係於九十年四月十四日十九時三十分許，在新莊市○○路一八二巷二
    號四維公園內敲傷告訴人等情，然查，依卷附台北縣警察局勤務指揮中心受理各
    類案件記錄單記載，報案時間九十年四月十四日十九時零七分，警力派遣欄「通
    報日期時間：十九時零七分」、「抵達時間：十九時零九分」，顯然案發時間係
    在九十年四月十四日十九時零七分之前，而非同日十九時三十分，可能被告當時
    對於案發時間並未注意，而大略稱十九時三十分，以致略有出入。
三、又被告於案發前，雖有喝酒，惟既能將機車大鎖置於機車上，並獨自騎乘機車順
    利逃離現場，事後復警覺事態嚴重而返回現場察看，在途中為警查獲，亦據證人
    即承辦警員戊○○於本院調查時證述在卷（見本院九十年十二月二十六日訊問筆
    錄第三頁），並有台北縣警察局新莊分局解送人犯報告書在卷可稽，足見被告行
    為時未達心神喪失或精神耗弱程度，容無疑義。況藉飲酒自陷於精神障礙狀態為
    犯行，亦不得減免任何罪責。本件事證明確，被告犯行洵堪認定。
四、核被告乙○○持機車大鎖加害告訴人丙○○之行為，係犯刑法第二百七十七條第
    一項傷害罪，公訴意旨雖認被告係犯刑法第二百七十一條第二項、第一項之殺人
    未遂罪云云。惟查，(一)殺人未遂罪之成立，以有戕害他人生命之故意，著手於刺
    殺之實行而未發生死亡之結果為要件，最高法院四十七年台上字第一三六四號判
    例可資參照。又殺人與傷害之區別，應以加害人有無殺意為斷，其受傷之多寡，
    及是否為致命部位，雖可藉為認定有無殺意之心證，究不能據為絕對之標準，最
    高法院十八年台上字第一三○九號、五十一年台上字第一二九一號判例可資參照
    。本件告訴人丙○○受傷之處雖為頭部之人體重要部位，告訴人之頭部有多處裂
    傷共二十公分，頭皮並有下血腫之傷勢，被告以機車大鎖攻擊後逃離現場並由台
    北縣警察局勤務指揮中心通知救護車到場將告訴人緊急送醫，依財團法人長庚紀
    念醫院函覆原審所檢附之急診病歷、急診護理記錄單、台北縣政府消防局救護紀
    錄表觀之，病患丙○○於九十年四月十四日二十時三十一分因左後腦受傷來院急
    診，病患丙○○就診時，脈搏１１５次／分、呼吸２３次／分、血壓１２４／１
    ０２ｍｍｈｇ，脈搏規則、呼吸道通暢、呼吸型態正常、腹部軟、皮膚溫暖，雖
    活動力軟弱，但生命徵象正常。另財團法人長庚紀念醫院另於九十年十二月二十
    日以長庚院法字第一一七八號函稱「林君（即丙○○）係於九十年四月十四日
    二十時三十一分至本院急診，到院當時意識清醒，診斷為頭部外傷，依當時病情
    評估，應無立即可見生命危險之虞。」等情，足見告訴人當時並無生命危險，所
    以於翌日即九十年四月十五日出院，堪認被告並未用力敲擊，尚難以告訴人所受
    上述傷害在頭部，即遽認被告下手有殺人之犯意。(二)又被告於右揭時地與告訴人
    發生衝突，係因告訴人叫被告為「小弟」，並要被告去買酒，以致引發衝突，進
    而攻擊告訴人，依被告行為倉促，所持者又僅係隨手取得之機車大鎖，並非利器
    ，且與丙○○又素不相識，且無深仇大怨，衡情尚無相當理由足認被告於行兇之
    初即具有殺人之犯意。(三)再者被告持機車大鎖敲打告訴人之頭部致使告訴人受傷
    流血，雖因告訴人丙○○拒不到庭，以致本院無從訊問其當時是否曾出手毆打被
    告，然據被告於本院調查時供稱：丙○○先出手打伊，伊把臉偏一邊而躲開等情
    ，參以台北縣警察局勤務指揮中心受理各類案件記錄單案情描述記載：「報案人
    稱上址打架，現場並有人受傷，．．．」等情，顯然斯時被告與告訴人兩人，相
    互攻擊對方，足證雙方均具傷害之犯意，以當時時間之短暫緊急，被告實無由傷
    害犯意轉變為殺人犯意之可能。公訴人所舉證據，並不足以證明被告有殺人犯意
    。此外，本院依職權亦查無其他積極證據足以證明被告有殺人意圖。是公訴人認
    被告係犯刑法第二百七十一條第二項、第一項之殺人未遂罪嫌，尚有未合，惟其
    起訴之社會基本事實同一，起訴法條應予變更。又被告於七十九年間，因懲治盜
    匪條例案件，經原審法院判處有期徒刑八年確定，嗣於八十三年二月六日因縮短
    刑期假釋出監〔假釋縮刑期滿日為八十七年八月三十一日〕，在有期徒刑餘刑期
    內未經撤銷假釋，此有臺灣高等法院檢察署刑案紀錄簡覆表一份在卷足佐，其未
    執行之刑，以已執行論，五年之內再犯有期徒刑以上之本罪，為累犯，依刑法第
    四十七條規定加重其刑。
五、原審法院經審理結果，認被告犯刑法第二百七十七條第一項傷害罪，依法變更檢
    察官起訴法條，並以被告所犯傷害罪罪證明確，予以論罪科刑，固非無見。惟查
    ，原審認被告犯罪時間係九十年四月十四日十九時三十分，與卷內之卷證資料不
    符，尚有未洽。檢察官以告訴人受傷部位均為頭部，應有殺人故意，原審認被告
    係犯傷害罪，尚有未合，而提起上訴，固無理由，惟原判決既有前開可議之處，
    自應由本院將原判予以撤銷改判。爰審酌被告行為時所受之刺激、被告之素行狀
    況、手段、所生危害之程度，其所造成告訴人之損害不可謂小，不宜輕縱，及犯
    罪後態度等一切情狀，量處如主文第二項所示之刑。扣案之機車大鎖一只，係被
    告所有供其犯本罪所用之物，迭據其供承在卷，併依刑法第三十八條第一項第二
    款規定宣告沒收。
六、被告經合法傳喚，無正當理由不到庭，此有傳票回執、本院審理期日報到單在卷
    足憑，爰不待其陳述逕行判決。
據上論斷，應依刑事訴訟法第三百六十九條第一項前段、第三百六十四條、第三百七
十一條、第二百九十九條第一項前段、第三百條，刑法第二百七十七條第一項、第四
十七條、第三十八條第一項第二款，罰金罰鍰提高標準條例第一條前段，判決如主文
。
本案經檢察官曾忠己到庭執行職務。
中      華      民      國      九十一      年      一      月    十一  日
                              臺灣高等法院刑事第六庭
                                  審判長法  官  陳  春  秋
                                        法  官  王  麗  莉
                                        法  官  徐  培  元
右正本證明與原本無異。
檢察官如不服本判決應於收受送達後十日內向本院提出上訴書狀，其未敘述上訴之理
由者並得於提起上訴後十日內向本院補提理由書（均須按他造當事人之人數附繕本）
。
被告不得上訴。
                                書記官  陳  建  邦
中    華    民    國     九十一   年       一       月       十一       日
附錄    本判決論罪科刑法條：
刑法第二百七十七條第一項：
傷害人之身體或健康者，處三年以下有期徒刑、拘役或一千元以下罰金。
